【裁判字號】    97,裁,2816
【裁判日期】    970529
【裁判案由】    政府採購法
【裁判全文】
最  高  行  政  法  院  裁  定
                                      97年度裁字第2816號
上  訴  人  福茂國際股份有限公司
代  表  人  甲○○
訴訟代理人  董安丹律師
被 上訴 人  中華電信股份有限公司臺灣北區電信分公司
代  表  人  乙○○
上列當事人間政府採購法事件，上訴人對於中華民國95年7月6日
臺北高等行政法院94年度訴字第3093號判決，提起上訴，本院裁
定如下：
    主  文
上訴駁回。
上訴審訴訟費用由上訴人負擔。
    理  由
一、按對於高等行政法院判決之上訴，非以其違背法令為理由，
    不得為之，行政訴訟法第242條定有明文。同法第243條第1
    項規定，判決不適用法規或適用不當者，為違背法令；而判
    決有第243條第2項所列各款情形之一者，其判決當然違背法
    令。又提起上訴，應以上訴狀表明上訴理由並應添具關於上
    訴理由之必要證據，復為同法第244條第1項第4款及第2項所
    明定。準此，當事人提起上訴，如以原審判決有行政訴訟法
    第243條第1項不適用法規或適用不當為理由時，其上訴狀應
    有具體之指摘，並揭示該法規之條項或其內容；如以原審判
    決有第243條第2項所列各款情形之當然違背法令為理由時，
    其上訴狀應揭示合於該款之事實。如上訴狀未依此項方法表
    明，即難認為已對原審判決之違背法令有具體之指摘，其上
    訴自難認為合法。
二、本件原審判決以政府採購法第75條第1項第3款就異議之格式
    固無明文，惟廠商對於機關辦理採購案件之異議，應明確表
    達對採購之過程或結論不服之意思。而上開法條所定10日或
    15日之異議期間，目的在於確保招標結果之穩定，並提高招
    標作業之效率，其性質應為不變期間。廠商如未於法定異議
    期間為異議之表示，事後自不得再事爭執，以維政府採購程
    序之穩定及效率，並符合世界貿易組織政府採購協定「快速
    有效程序」要求（政府採購法第75條立法理由參照）。經查
    ，本件被上訴人於民國94年3月26日開標決定廢標，並於94
    年3月31日以掛號信函通知上訴人廢標結果，該信函於94年4
    月1日送達上訴人，上訴人遲至94年4月20日始以福總公字第
    940420號函對被上訴人廢標結果及評選過程表示異議，有交
    寄大宗掛號函件存根、掛號郵件簽收收據、傳真查詢國內各
    類掛號郵件查單、上訴人94年4月20日福總公字第940420號
    函附卷可參。上訴人之94年4月20日函距被上訴人開標決定
    廢標日之次日（94年3月27日）已逾15日之異議不變期間，
    揆諸前開說明，自不得再事爭執。從而，上訴人再對本件採
    購案之採購結果（廢標），提起本件訴訟，即有行政訴訟法
    第107條第1項第10款不備起訴要件之情形。至上訴人雖主張
    於94年4月4日已以福總公字第940404號函未具理由對廢標宣
    布異議云云，惟查，該函係記載：「頃獲貴公司來函宣布『
    交通大樓多媒體簡報室暨國際會議廳、集會堂建築裝修及音
    視訊工程』之工程案廢標，然而函中並未說明廢標之理由，
    令人不解，謹請說明理由，以解疑惑。」核其內容，僅在要
    求被上訴人說明廢標理由，惟無對廢標結果及過程不服之表
    示，被上訴人既無從據此以為異議處理，自難認係就本件採
    購案之結果及過程提出異議，上訴人就此之主張，核無可採
    ，因認上訴人在原審之起訴為不合法而予駁回。本件上訴理
    由，無非係就原審取捨證據、認定上訴人94年4月4日福總公
    字第940404號函並無明確表達對採購之過程或結論不服意思
    之事實，有所爭執，並未具體表明原判決所適用之法規確有
    如何不合於法律之規定，或有如何違背法律、司法院解釋或
    本院判例，及有如何合於行政訴訟法第243條第2項所列各款
    之情形，難認為已對原判決之違背法令有具體之指摘。依首
    揭規定及說明，其上訴自不合法，應予駁回。至上訴人所引
    行政程序法第43條，與本件應適用之法規無涉，且被上訴人
    所為廢標之決定，縱然未附理由，亦僅屬該廢標之決定是否
    適法之問題，廠商仍應於接獲廢標通知之次日起10日內及至
    遲於決標日之次日起15日內明確表示異議，方符規定；另本
    院42年判字第3號判例：「提起訴願雖已逾期，而在法定期
    間內，曾向原處分官署為不服之聲明者，仍應認為合法之訴
    願。本件原告於37年7月30日，被處分限1個月停業，即於8
    月5日向高雄縣政府遞有陳情書，雖未寫明訴願字樣，然其
    為一種不服之聲明，已堪認定。」係指當事人已提出陳情書
    ，認定其為一種不服之聲明，核與本件係請求說明理由之情
    形不同，自不能援引適用。又查，本件上訴人在原審之起訴
    既不合法，則其實體理由之主張即無從審究，原判決贅述其
    他實體理由，核與判決之結果不生影響，併此指明。
三、依行政訴訟法第249條第1項前段、第104條、民事訴訟法第
    95條、第78條，裁定如主文。
中    華    民    國    97    年    5     月    29    日
                    最高行政法院第四庭
                        審判長法官  鍾  耀  光
                              法官  吳  慧  娟
                              法官  姜  仁  脩
                              法官  王  德  麟
                              法官  黃  清  光
以  上  正  本  證  明  與  原  本  無  異
中    華    民    國    97    年    5     月    29    日
                              書記官  王  史  民


司法院資訊處製作；財團法人民間司法改革基金會備份。
